【裁判字號】    90,易,2704
【裁判日期】    901009
【裁判案由】    違反能源管理法
【裁判全文】
臺灣高雄地方法院刑事判決                          九十年度易字第二七四號
    公  訴  人  臺灣高雄地方法院檢察署檢察官
    被      告  甲○○
右列被告因違反能源管理法案件，經檢察官聲請簡易判決處刑（九十年度偵字第六六
六六號），本院高雄簡易庭認不宜以簡易判決處刑（九十年度雄簡字第五○二號），
簽移本院依通常程序審理，及移送併辦（九十年度偵字第八七○一號、第一六○四三
號），本院判決如左：
    主  文
甲○○未經許可而經營中央主管機關指定之能源產品之銷售業務，累犯，處有期徒刑
伍月，如易科罰金，以參佰元折算壹日。
油槽壹台、加油機壹組（含加油槍壹支、馬達壹個、加油電子計油錶壹組）、估價單
壹本及柴油壹仟伍佰公升、壹仟捌佰公升、貳仟伍佰柒拾公升，均沒收。
    事  實
一、甲○○曾於民國八十八年間因賭博案件，經本院判處有期徒刑三月確定，並於八
    十八年十一月二十五日易科罰金執行完畢，詎仍不知悔改警惕，其明知未經中央
    主管機關行政院經濟部之許可，不得經營中央主管機關指定為能源產品之柴油銷
    售業務，因失業為賺錢養家，竟自九十年二月七日起，在高雄市前鎮區明正東巷
    二之七十三號旁利鑫停車場空地內，先以每公升新台幣（下同）九‧五元之價格
    ，向不詳姓名年籍綽號「阿龍」之成年男子購入柴油後，儲存於油槽內，再以每
    公升十元之價格銷售予不特定之司機，而經營銷售柴油之業務。嗣於九十年三月
    九日上午十時五分許，適為利政榮駕駛之車牌號碼ＸＱ─八七七號大貨車進行加
    油之際，為警在上址當場查獲，並扣得甲○○所有之油槽一台、加油機一組（含
    加油槍一支、馬達一個、加油電子計油錶一組）、估價單一本及柴油一千五百公
    升；復於九十年三月二十九日下午三時三十分許，適為謝武宏駕駛之車牌號碼Ｘ
    Ｓ─六八七號曳引車進行加油之際，為警在上址當場查獲，並扣得上開油槽一台
    、上開加油機一組及柴油一千八百公升；再於九十年八月九日晚間八時十分許，
    適為張簡秋明駕駛之車牌號碼ＸＭ─四五七號曳引車進行加油之際，為警在上址
    當場查獲，並扣得上開油槽一台、上開加油機一組及柴油二千五百七十公升。
二、案經高雄市政府警察局、內政部警政署保安警察第三總隊第三大隊及高雄市政府
    警察局前鎮分局分別移送臺灣高雄地方法院檢察署檢察官聲請簡易判決處刑暨移
    送併案審理。
    理  由
一、右揭事實，迭據被告甲○○於警訊、偵查中及本院審理時坦承不諱，核與證人利
    政榮、謝武宏及張簡秋明分別於警訊時證述之情節相符，並有油槽一台、加油機
    一組（含加油槍一支、馬達一個、加油電子計油錶一組）、估價單一本、照片十
    二張及柴油一千五百公升、一千八百公升、二千五百七十公升扣案可資佐證。又
    前開查扣之油品，經抽樣送經濟部取締違法經營油品會報執行小組高雄執行分組
    鑑定，而該油樣經中國石油股份有限公司煉製研究所燃料檢測實驗室化驗結果，
    均認符合能源管理法第一章第二條第一項所稱「石油及其產品」與經濟部經八八
    能字第八八四六二二一九號公告能源產品認定基準之「柴油」規範符合，有該執
    行小組九十年四月二十五日高處（九十）高執字第九○○四○五六九號函暨所附
    之檢驗報告、九十年七月四日高處（九十）高執字第九○○七○○六四號函暨所
    附之檢驗報告及中國石油股份有限公司煉製研究所燃料檢測實驗室九十年八月二
    十七日檢驗報告各一份在卷可按，足認被告確有上開未經許可銷售柴油之事實，
    被告自白核與事實相符，本件事證明確，被告犯行洵堪認定。
二、按柴油係屬能源管理法第二條第一款所稱之石油及其產品之能源，並由經濟部於
    八十二年六月二十一日以經（八二）能○八六○一七號公告，復於同年十一月二
    十二日以經（八二）能00000000號公告修正有關能源產品認定基準，依
    該公告第二項乃指定柴油為非經許可不得經營銷售業務之能源產品。核被告甲○
    ○未經許可銷售柴油之行為，係違反能源管理法第二十條之一未經許可而經營中
    央主管機關指定之能源產品銷售業務罪。又「銷售」本質上係屬集合犯，被告以
    單一犯意為多次買進、賣出行為，應論以集合犯之單純一罪。公訴人移送併辦部
    分因與本件起訴事實，有實質上一罪關係，為起訴效力所及，本院自應併予審判
    ，併此敘明。另被告甲○○曾於八十八年間因賭博案件，經本院判處有期徒刑三
    月確定，並於八十八年十一月二十五日易科罰金執行完畢，有臺灣高等法院被告
    全國前案紀錄表及臺灣高雄地方法院檢察署刑案資料查註紀錄表各一份在卷可參
    ，其受有期徒刑之執行完畢，於五年以內再犯有期徒刑以上之本罪，為累犯，應
    依刑法第四十七條之規定，加重其刑。爰審酌被告私設加油站銷售未經許可之能
    源產品業務，侵害能源之健全管制，又未有適當之保存方法，極易因油料爆炸而
    造成公共危險，惟念扣案之柴油尚非龐大，對於能源之供需尚未造成鉅大危害，
    且犯後坦承犯行，態度良好等一切情狀，量處如主文所示之刑，並諭知易科罰金
    之折算標準，以資懲儆。扣案之柴油一千五百公升、一千八百公升及二千五百七
    十公升，均係被告未經許可銷售之能源產品，應依能源管理法第二十條之一後段
    規定併予宣告沒收；至油槽一台、加油機一組（含加油槍一支、馬達一個、加油
    電子計油錶一組）、估價單一本，係供犯罪所用之物，且為被告所有，業經被告
    供明在卷可按，應依刑法第三十八條第一項第二款宣告沒收。
據上論斷，應依刑事訴訟法第四百五十二條、第二百九十九條第一項前段，能源管理
法第二十條之一，刑法第十一條前段、第四十七條、第四十一條第一項、第三十八條
第一項第二款，罰金罰鍰提高標準條例第二條，判決如主文。
中      華      民      國    九十      年      十      月      九      日
                                    臺灣高雄地方法院刑事第一庭
                                        法  官     陳玉聰
右正本證明與原本無異。
如不服本判決，應於判決送達後十日內，向本院提出上訴狀。
                                        書記官      鄭淑臻
中      華      民      國      九十    年      十      月       九     日
附錄本判決論罪科刑法條全文：
能源管理法第二十條之一
未經許可而經營中央主管機關指定之能源產品之輸入、輸出、生產、銷售業務者，處
一年以下有期徒刑、拘役或科或併科新台幣拾萬元以下罰金，並得沒收其輸入、輸
出、生產、銷售之產品。


司法院資訊處製作；財團法人民間司法改革基金會備份。
